臺灣臺北地方法院民事判決
　　　　　　　　　　　　　　　　  109年度北簡字第13948號
原      告  陳美玉  
訴訟代理人  翁瑞麟律師
            洪振庭律師
被      告  劉增受  
            劉容生  
上列當事人間分割共有物事件，於中華民國110年2月2日言詞辯
論終結，本院判決如下：
    主    文
兩造共有坐落臺北市○○區○○段○○段○○○○○號房屋(門牌號碼臺北市
○○區○○路○○○○○號)及坐落同小段八四四地號土地持分，准予變價
分割，所得價金按附表應有部分比例分配之。
訴訟費用新臺幣伍仟貳佰玖拾元由被告負擔。
    事實及理由
壹、程序方面：
一、被告劉容生經合法通知，無正當理由不到場，爰依原告之聲
    請，准由其一造辯論而為判決。
貳、實體部分：
一、原告主張：原告與被告劉增受為夫妻，被告劉容生為被告劉
    增受之弟，臺北市○○區○○段○○段0000○號建物(門牌號碼：臺
    北市○○區○○路000○0號)，及其坐落同小段844地號土地，為
    兩造所共有（下簡稱系爭房地），建物所有權為原告應有部
    分1／12、被告劉增受應有部分5／12、被告劉容生應有部分1／
    2。兩造對共有物管理方法並無共識，原告雖欲將上開房地
    出租收益，然兩造間因被告二人父母逝世後，關於遺產問題
    爭吵不休、關係不睦，無法商談，以致系爭不動產至今均處
    於閒置狀態，未能有效發揮不動產該有之經濟價值，且經臺
    北市稅捐稽徵處實地視察，亦將房屋稅率更改為非住非營。
    系爭不動產並無因物之使用目的而不能分割之情形，兩造亦
    未訂有不分割之約定；原告欲與被告二人商討系爭不動產管
    理、使用、收益等事項，然依照民法第820條規定，共有物
    之管理需以共有人過半數及其應有部分合計過半數之同意才
    能行之，原告與被告劉增受雖同意出租系爭不動產，然原告
    與被告劉增受合計應有部分僅二分之一，尚未過半數，無法
    行使多數決管理，被告劉容生則因家族遺產與其他兄弟姊妹
    不睦，尚難溝通，致使系爭不動產一直閒置至今，無法活化
    不動產使用狀況，爰訴請分割系爭不動產。系爭不動產面積
    僅27.1平方公尺，若採原物分配方式，須另劃出共同使用之
    門廳或走道空間，並就該空間維持共有、約定使用或其他方
    式之法律關係，減少各共有人得有效利用之空間，徒增法律
    關係之複雜化，有害於各共有人之日常生活，並減損共有物
    之經濟價值，故系爭不動產並不適於原物分割之方法。另若
    將系爭不動產原物分配予部分共有人，則受分配之共有人，
    對於未受分配或不能按其應有部分受分配之共有人，應予金
    錢補償，然各共有人對於金錢補償之標準或有不同，受分配
    之共有人亦未必有資力以金錢補償其他共有人；況本件被告
    劉容生於另案爭執被告劉增受與訴外人劉若蓁侵占其母劉張
    玉利之現金遺產，並至臺灣臺北地方檢察署告訴被告劉增受
    侵占，雙方就此爭執不休，於交互計算價額時，雙方顯然難
    以達到共識；爰建請以變價分割之方式分割系爭不動產，並
    依各共有人應有部分比例分配價金，且在自由市場競爭之情
    形下，將使系爭不動產之市場價值極大化，對於共有人而言
    ，顯較有利，符合公平原則。並聲明：兩造共有坐落臺北市
    ○○區○○段○○段0000○號房屋及坐落同小段844地號土地持分，
    准予變價分割，所得價金按兩造應有部分比例分配之。
二、被告劉增受同意原告主張之變價分割。
三、被告劉容生未於最後言詞辯論到場，惟前曾到庭陳稱略以：
    不同意變價分割，我要用找補分割。我調出另外二筆土地的
    持份資料，和原告各有持分。我和他們有三筆土地各有持分
    ，原告持告我有二分之一，另外一間羅斯福路我和被告劉增
    受各二分之一。系爭建物龍泉段新臺幣（下同）4200萬元，
    是信義房屋鑑定出來的金額，或是請鑑價公司鑑價。並聲明
    ：原告之訴駁回。
四、得心證之理由：　　
　㈠按「各共有人，除法令另有規定外，得隨時請求分割共有物
    。」、「共有物分割之方法，不能協議決定者，法院得因任
    何共有人之請求，命為分配。」民法第823條第1項、第824
    條第2項分別定有明文。系爭不動產並無因物之使用目的而
    不能分割之情形，兩造亦未訂有不分割之約定，兩造對之並
    不爭執，該事實足信為真實。原告又主張：建物所有權為原
    告應有部分1／12、被告劉增受應有部分5／12、被告劉容生應
    有部分1／2。兩造對共有物管理方法並無共識，原告雖欲將
    上開房地出租收益，然兩造間因被告二人父母逝世後，關於
    遺產問題爭吵不休、關係不睦，無法商談，以致系爭不動產
    至今均處於閒置狀態，未能有效發揮不動產該有之經濟價值
    ，業據原告提出土地登記簿謄本(本院卷第15至19頁)、臺灣
    臺北地方檢察署檢察官不起訴處分書(本院卷第21至33頁)等
    為證，原告之主張堪認實在。雖被告劉容生前曾到庭辯稱：
    不同意變價分割，伊要用找補分割云云。然被告劉容生所抗
    辯另二處之不動產，其一為臺北市○○區○○○路○段000巷0○0號
    房地(下簡稱系爭A房地)共有人為被告劉增受、劉容生二人
    、另者為臺北市○○區○○路000巷0號5樓房地(下簡稱系爭B房
    地)之共有人為被告劉增受、劉容生及訴外人劉若蓁三人，
    系爭房地及系爭A、B房地之共有人不同，且非屬相鄰數不動
    產，自與民法第824條第5、6項規定不合。且被告抗辯稱要
    鑑價後找補云云，縱使本件採找補方式分割(假設語氣，本
    院不認同。原因為本件與系爭A、B房地共有人不同，自不得
    合併分割)，然而，本院命其於110年1月31日前提出鑑定人
    之姓名以供送交鑑定(本院卷第159頁第18至19行)，被告亦
    未提出，應認被告之抗辯為不可採信。
　㈡綜上所述，原告請求將兩造共有坐落臺北市○○區○○段○○段000
    0○號房屋及坐落同小段844地號土地持分，准予變價分割，
    所得價金按兩造附表應有部分比例分配之，為可採信，應予
    准許。　
五、本件事證已臻明確，兩造其餘攻擊防禦方法與判決之結果不
    生影響，爰不一一贅論，併此敘明。
六、訴訟費用負擔之依據：民事訴訟法第78條。本件訴訟費用額
    ，依後附計算書確定如主文所示金額。
中　　華　　民　　國　　110 　年　　3 　　月　　 4　　日
                      臺北簡易庭  法  官  趙子榮
以上正本係照原本作成
如對本判決上訴，須於判決送達後20日內向本庭提出上訴狀。如
委任律師提起上訴者，應一併繳納上訴審裁判費。
中　　華　　民　　國　　110 　年　　3 　　月　　 4　　日
                                  書記官  陳怡安
計   算   書：
項        目             金   額（新臺幣）    備    註
第一審裁判費             5290元
合        計             5290元

附表：
    姓名  應有部分比例    陳美玉       1/12    劉增受       5/12    劉容生       1/2